【裁判字號】    89,上易,1855
【裁判日期】    891011
【裁判案由】    傷害
【裁判全文】
臺灣高等法院臺中分院刑事判決                  八十九年度上易字第一八五五號
    上  訴  人  臺灣南投地方法院檢察署檢察官
    被      告  丁○○○
    被      告  丙○○
右上訴人因被告等傷害案件，不服臺灣南投地方法院八十九年度易字第二二四號中華
民國八十九年五月三十日第一審判決（起訴案號：臺灣南投地方法院檢察署八十八年
度偵字第四六四二號），提起上訴，本院判決如左：
      主  文
上訴駁回。
      事  實
一、丁○○○因於南投縣草屯鎮○○里○○路八一號門前擺設麵攤，而與同於該鎮○○路八三號經營生意之乙○○因占用騎樓及出入口之問題，雙方素來相處不睦，
    且屢生爭執；於民國（下同）八十八年九月七日早上，丁○○○復因上開緣故而
    與乙○○發生口角，並於當日中午十二時五十五分許，趁乙○○至其前開住處對
    面購買午餐，正以兩手端持碗盤而無法反抗時，先上前對之挑釁陳稱：「你不是
    要毀損我的攤位嗎，你過來啊」等語，以致引起乙○○與之於馬路上互相叫罵，
    隨後並開始拉扯，丁○○○遂基於傷害之故意，以手抓傷乙○○之左手臂，且於
    拉扯推擠中，被其推倒在地，致其受有右髖淤血、浮腫五乘三公分、左小腿擦傷
    二乘一公分、左前臂多處擦傷六乘二公分及右股骨頸骨折等傷害。
二、案經乙○○訴由南投縣警察局草屯分局報請台灣南投地方法院檢察署檢察官偵查
    起訴。
      理  由
甲、有罪部分：
一、訊據被告丁○○○固坦承有於右揭時地與乙○○發生拉扯等情不諱，惟矢口否認
    有何傷害他人之犯行，辯稱：伊僅與乙○○拉扯而已，並未出手打他，告訴人之
    傷係因踩到菜渣及油漬而自己跌倒所致云云，然查右揭事實，業據告訴人乙○○
    於警訊、偵查及審理中指訴綦詳，並經現場目擊證人江耀宗、劉碧鈺及洪慶鑫分
    別於偵查及原審審理中到庭證述無訛，此外復有八十八年九月七日惠和醫院及佑
    民醫院之診斷證明書二紙附卷可稽；被告丁○○○雖辯稱並未打告訴人云云，然
    據證人劉碧鈺於原審審理中所證稱：伊當天有見到被告丁○○○與告訴人在拉拉
    扯扯，告訴人所持之碗盤、菜渣掉在地上，渠等二人均跌倒在地上，伊有看見雙
    方在拉扯對方手臂，伊過去扶告訴人時，告訴人之手臂有擦傷流血，可能是拉扯
    時受傷的等語（八十九年四月十八日訊問筆錄參照），互核與告訴人於偵查中指
    述陳稱：丁○○○係以手抓伊之手臂等語，均若合符節，且參諸上開二診斷證明
    書上之記載，告訴人亦確實受有左上臂多處擦傷之傷害，而與告訴人及前開證人
    之證詞大致相符；又被告丁○○○既自承有與告訴人發生拉扯，且與告訴人在拉
    扯推擠中均雙雙跌倒在地等情不諱，且核與證人劉碧鈺之證述情節相符，此部分
    事實，自堪以採信，則告訴人因與被告丁○○○拉扯推擠而跌倒所受之右髖淤血
    、浮腫五乘三公分、左小腿擦傷二乘一公分、及右股骨頸骨折等傷害，亦與被告
    丁○○○之傷害犯行有相當因果關係甚明；從而，被告丁○○○上開所辯，應係
    事後卸責之詞，尚難採信；本件罪證已臻明確，被告丁○○○傷害犯行，堪以認
    定，應依法論科。
二、核被告丁○○○所為，係犯刑法第二百七十七條第一項之普通傷害罪。原審依刑
    法第二百七十七條第一項、第四十一條、罰金罰鍰提高標準條例第一條前段、第
    二條，審酌被告丁○○○前無犯罪前科之素行（參見台灣高等法院被告全國前案
    紀錄表）、與告訴人間素有怨隙，因發生口角在先，一時情緒激動所致之犯罪動
    機，告訴人所受傷害之程度、以及其犯後未能坦承全部犯行，且未能與告訴人達
    成和解等一切情狀，量處如原審主文所示之刑，並諭知易科罰金之折算標準，核
    無不合，量刑亦妥適。檢察官上訴請求從重量刑，為無理由，應予駁回。
乙、無罪部分：
一、本件公訴意旨略以：被告丙○○與其母丁○○○基於共同傷害之犯意連絡，於八
    十八年九月七日中午十二時五十五分許，丙○○以手、腳踢打乙○○之腰部及手
    腳，致其受有右髖淤血、浮腫五乘三公分、左小腿擦傷二乘一公分、左前臂多處
    擦傷六乘二公分及右股骨頸骨折等傷害，因認被告丙○○犯有刑法第二百七十七
    條第一項之傷害罪嫌。
二、按犯罪事實應依證據認定之，無證據不得推定其犯罪事實；又不能證明被告犯罪
    者，應諭知無罪之判決；刑事訴訟法第一百五十四條、第三百零一條第一項分別
    定有明文。又犯罪事實之認定，應憑真實之證據，倘證據是否真實尚欠明確，自
    難以擬制推測之方法，為其判斷之基礎；而認定犯罪事實之證據係指足以認定被
    告確有犯罪行為之積極證據而言，該項證據自須適合於被告犯罪事實之認定，始
    得採為斷罪資料，最高法院五十三年著有臺上字第六五六號、二十九年上字第三
    一○五號判例。且刑事訴訟上證明之資料，無論其為直接或間接證據，均須達於
    通常一般之人均不致有所懷疑，而得確信其為真實之程度，始得據為有罪之認定
    ，若其關於被告是否犯罪之證明未能達此程度，而有合理懷疑之存在，致使無從
    形成有罪之確信，根據「罪證有疑，利於被告」之證據法則，即不得遽為不利被
    告之認定，亦有最高法院七十六年度臺上字第四九八六號判例可稽。其以情況證
    據（即間接證據）斷罪時，尤須基於該證據在直接關係上所可證明之他項情況事
    實，本乎推理作用足以確證被告有罪，方為合法，不得徒憑主觀上之推想，將一
    般經驗上有利被告之其他合理情況逕予排除，此觀諸最高法院三十二年上字第六
    十七號判例意旨亦甚彰明。
三、公訴意旨認被告丙○○涉有刑法第二百七十七條第一項之傷害罪嫌，無非係以告
    訴人乙○○之指述、證人江耀宗於偵查中之證詞，及告訴人所提出之惠和醫院診
    斷證明書一紙，為主要論據。訊據被告固坦承於右開時地有與告訴人發生拉扯等
    情，惟堅詞否認有何傷害犯行，辯稱：當時伊係伊母親在與告訴人吵架，看見告
    訴人推其母親，並對之丟擲碗盤後，伊才跑過去要隔開渠等二人，並未出手打告
    訴人，告訴人之傷係因要拿筷子打伊時，自己踩到油漬滑倒所致等語。
四、經查：
（一）按告訴人乙○○有與被告丙○○發生口角及拉扯等情，業據告訴人於警訊中指
      述綦詳，且為被告所不否認，此部分事實，自堪採信；然告訴人於警訊中指稱
      ：係黃姓母子趁伊手持碗盤無法還手時，將其打傷等語，於偵查中並指稱：丙○○以腳踢伊之腰部云云（八十九年一月七日偵訊筆錄參照），及於原審審理
      中所稱：被告丁○○○打其左手臂，丙○○則以腳踢其右髖部，因丙○○踢伊
      ，才使其跌倒在地，碗盤亦在此時掉落地上等語，核其前後所言，雖無歧異，
      惟依當時現場之目擊證人劉碧鈺於原審審理中到庭結證陳稱：告訴人之碗盤係
      如何掉落在地上，伊不知情，但從被告丙○○出來後，伊全程都有看見，丙○○出來時，其母親丁○○○及告訴人已均跌倒在地，且地上均係碗盤、菜渣，
      丙○○遂過去扶他母親，伊則過去扶告訴人，當時告訴人手臂上已有擦傷流血
      ，伊僅看見雙方在拉扯對方手臂，並未看見被告有打人等語（原審八十九年四
      月十八日訊問筆錄參照），即與告訴人上開所稱碗盤係因丙○○踢伊才行掉落
      一節，尚有違誤；從而告訴人對於被告丙○○所涉傷害犯行之指述即顯有瑕疵
      ，而難遽以採為不利於被告之唯一證據。
（二）次查，經原審傳訊當日在場之證人江耀宗到庭結證陳稱：伊係看見告訴人拿碗
      盤與被告丁○○○在拉扯，但並未看見被告丙○○有踢告訴人之行為等語；及
      證人洪慶鑫所證稱：伊僅看見丙○○扶他跌倒之母親起來，並未打架等語，則
      核諸上開三位現場目擊證人江耀宗、洪慶鑫、劉碧鈺均到庭一致證稱並未看見
      被告丙○○打告訴人，而與被告上開所辯伊僅係過去扶伊母親並隔開二人等語
      ，均相符合，自堪以採信；且參諸證人江耀宗雖曾於偵查中到庭證稱：伊看見
      一個人用打的、一個人用抓的等語，然其亦同時供稱當時伊係在路口看見有人
      在打架，且其靠近時，碗盤均已被打在地上等語，然其於原審審理中既已明確
      證稱：並未看見被告丙○○打告訴人等語，再參諸證人江耀宗之上開偵查中之
      證詞，亦與告訴人所指述被告丙○○有用腳踢他腰部一情不符，則亦難據此認
      定被告丙○○確有為告訴人所指之傷害犯行。
（三）再按告訴人之告訴，係以使被告受刑事訴追為目的，是其陳述是否與事實相符
      ，仍應調查其他事實以資審認，始得為不利被告之認定，最高法院亦於五十二
      年著有臺上字第一三○○號判例。本件告訴人所為有關於遭被告丙○○以腳踢
      打之指訴，與上開證人之證述並不相符，已如前述，且核諸告訴人雖受有右髖
      淤血、浮腫五乘三公分、左小腿擦傷二乘一公分、左前臂多處擦傷六乘二公分
      及右股骨頸骨折等傷害，有右揭惠和醫院及佑民醫院之診斷證明書可稽，然告
      訴人既與被告丁○○○發生口角拉扯在先，告訴人並因此而跌倒在後，則其所
      受之傷害，應係在被告丙○○至事發現場前即已跌倒所致，自難以上開診斷證
      明書，而據以認定其所受傷害係被告丙○○所造成，而遽為不利於被告之論罪
      依據。
五、綜上諸情參互以析，尚乏明確之積極證據足證被告丙○○有何傷害犯行。此外，
    復查無其他積極證據足認被告丙○○有何傷害犯行，揆諸前開規定及判例意旨，
    原審為其無罪之諭知，核無不合，檢察官上訴意旨略以：被告丙○○既坦承與告
    訴人有發生拉扯之情，尚有證人詹松洲及吳順財待傳訊等語，惟查並無吳順財之
    住址，而告訴人帶同出庭之證人詹松洲、黃金江，其中黃金江證稱有看到三人在
    該處打架，詳細情形我沒注意看等語，既未明確證明被告丙○○有打告訴人，另
    證人詹松洲雖證稱被告丙○○有用腳踢告訴人云云，然證人詹松洲所證與在場證
    人劉碧鈺、江耀宗、洪慶鑫所證不同，自以在場之證人所證為可採，詹松洲所證
    不足採為被告丙○○之論罪證據，檢察官上訴為無理由，應予駁回。
六、據上論結，應依刑事訴訟法第三百六十八條，判決如主文。
本案經檢察官甲○○到庭執行職務。
中      華      民      國     八十九     年      十      月    十一    日
                                   臺灣高等法院臺中分院刑事第三庭
                                         審判長法  官  方  艤  駐
                                               法  官  廖  柏  基
                                               法  官  劉  連  星
右正本證明與原本無異。
不得上訴。
                                               書記官  顏  子  良
中      華      民      國     八十九     年      十      月    十三    日
附錄本案論罪科刑法條全文：
刑法第二百七十七條第一項傷害人之身體或健康者，處三年以下有期徒刑，拘役或一
千元以下罰金。
                                                                        Ｄ


司法院資訊處製作；財團法人民間司法改革基金會備份。
